臺灣桃園地方法院民事裁定　九十年度再字第一號
　　再審聲請人　丙○○
　　再審相對人　台灣省合作金庫
　　法定代理人　乙○○
　　代　理　人　甲○○
　　　　　　　　陳金泉
　　　　　　　　劉宜芳
右當事人間請求清償債務事件，再審聲請人對於本院八十七年度促字第八０六二號確
定支付命令聲請再審，本院裁定如左：
    主  　　文
聲請駁回。
聲請程序費用由聲請人負擔。
    理  　　由
一、本件聲請意旨略以：緣再審相對人對於再審聲請人之支付命令聲請，業經鈞院以
    八十七年度促字第八０六二號裁定，並於民國八十七年八月二十一日發給確定證
    明書表明裁定確定。惟查，鈞院准發支付命令之理由，僅為再審相對人提出再審
    聲請人簽發之二紙票據，然再審聲請人之身分證於民國八十五年間即遺失，嗣被
    不明人士持以變造後（將照片換掉）至多家銀行開立甲存帳戶，並於取得支票後
    ，偽造票據持以行使詐財，此有苗栗調查站深入調查中並已查明身分證確被冒用
    詐財之事實，而同類案例亦經台中地方法院檢察署以不起訴處分還再審聲請人清
    白。而再審相對人甲存開戶手續中，應填之資料均非再審聲請人之筆跡，所留存
    之身分證影本照片亦非再審聲請人之照片。又台中地方法院檢察署檢察官不起訴
    處分書上，再審聲請人之住址即苗栗市○○里○○街七十之一號與再審相對人所
    持票據上發票人之住址同，而再審聲請人從未在苗栗設址，顯為同一批人所偽造
    。次查，苗栗調查站及臺中地方法院檢察署偵查時甚至再審相對人聲請發支付命
    令，再審聲請人均不知情亦未到庭。而本件尚有證物即報紙、不起訴處分書、身
    分證及執行命令等影本資料，乃再審聲請人收到鈞院執行處之執行命令後調查發
    見之證物，且為未經斟酌之證物，如在原審提出，經鈞院斟酌，必可受較有利益
    之裁判。而再審聲請人迄至收到臺灣桃園地方法院執行命令，驚訝之餘經多方調
    查後方知悉再審理由，是未超過不變期間。為此，爰依民事訴訟法第五百零七條
    、第四百九十六條第一項第十三款之規定聲請再審（註：聲請人誤載為提起再審
    之訴）等語；並提出八十五年五月十四日再審聲請人聲明遺失身分證作廢刊登於
    中國時報之報紙及台灣台中地方法院檢察署八十七年度偵字第一七三一六號不起
    訴處分書、八十五年九月十九日補發之再審聲請人身分證、臺灣桃園地方法院九
    十年二月七日執行命令等影本各一份為證。
二、按再審之聲請，應於三十日之不變期間內提起；前項期間，自裁定確定時起算，
    但再審之理由知悉在後者，自知悉時起算；再審之聲請不合法者，法院應以裁定
    駁回之；再審之聲請，雖有再審理由，法院如認原裁定為正當者，應以裁定駁回
    。此於民事訴訟法第五百零七條準用同法第五百條第一項、第五百零二條第一項
    及第五百零四條之規定，已設有明文。次按，民事訴訟法第一百三十六條、第一
    百三十七條規定：「送達於應受送達人之住居所、事務所或營業所行之。但在他
    處會晤應受送達人時，得於會晤處所行之。對於法定代理人之送達，亦得於當事
    人本人之事務所或營業所行之。」、「送達於住居所、事務所或營業所不獲會晤
    應受送達人者，得將文書付與有辨別事理能力之同居人或受僱人。如同居人或受
    僱人為他造當事人者，不適用前項之規定。」；又查同法第一百三十八條另規定
    ：「送達不能依前二條規定為之者，得將文書寄存送達地之自治或警察機關，並
    作送達通知書，黏貼於應受送達人住居所、事務所或營業所門首，以為送達。」
三、經查，本件再審相對人係於八十七年三月三十日具狀向本院聲請對再審聲請人發
    支付命令，本院乃於八十七年四月三日以八十七年度促字第八０六二號裁定准許
    對再審聲請人發支付命令，而上揭支付命令因不能依民事訴訟法第一百三十六條
    、第一百三十七條規定為送達，本院已於八十七年四月三十日上午十時三十分向
    再審聲請人之戶籍地址桃園縣楊梅鎮○○路一二九巷五弄二號以寄存於警察派出
    所方式通知再審聲請人前往領取，此有送達證書及再審聲請人之戶籍謄本各一份
    附於本院八十七年度促字第八０六二號民事聲請事件卷宗資查可稽，依民事訴訟
    法第一百三十八條之規定，上揭支付命令於八十七年四月三十日已經合法送達於
    再審聲請人，該支付命令有無得聲請再審之理由，依再審聲請人所提出之八十五
    年五月十四日再審聲請人聲明遺失身分證作廢刊登於中國時報之報紙及八十五年
    九月十九日補發之再審聲請人身分證等資料，再審聲請人顯然於該支付命令送達
    之時即已得知悉。又因再審聲請人並未於支付命令送達後二十日之不變期間內聲
    明異議，故上開支付命令已經於八十七五月二十三日確定，此亦有本院支付命令
    確定證明書一份附於八十七年度促字第八０六二號民事聲請事件卷宗可參。因此
    ，本件再審聲請人若欲對於上述已經確定之支付命令之裁定內容聲請再審，則應
    於該支付命令確定後三十日之不變期間內即八十七年六月二十二日以前向本院提
    起，非係得迨至於收到本院執行處之執行命令後始行聲請再審，聲請人主張其係
    於收受本院九十年二月七日執行命令後始知悉再審之理由云云，顯屬無稽之言，
    難以採取。
四、本件再審聲請人遲至於九十年二月二十一日始具狀向本院聲請對八十七年度促字
    第八０六二號支付命令之裁定內容為再審，因早已逾民事訴訟法第五百零七條準
    用同法第五百條第一項所規定之三十日不變期間，其所為再審之聲請，於法已屬
    不合，自應以裁定駁回之。至聲請人對本院於八十七年四月三十日上午十時三十
    分所為之寄存送達，有無不應歸責於己之事由，致其遲誤對支付命令聲明異議之
    不變期間，則係屬其得否聲請回復原狀之問題。又因支付命令之聲請，除應表明
    當事人及法院外，衹須表明請求之標的並其數量及請求之原因、事實，以及應發
    支付命令之陳述，此觀民事訴訟法第五百十一條之規定自明，且因債務人依同法
    第五百十六條對支付命令得不附理由提出異議，又債權人在督促程序就其所主張
    之事實，亦毋庸舉證，是本件再審相對人其所執支票真正與否，與法院應否許可
    本件聲請發支付命令無關，故再審聲請人以其發見再審相對人所執支票有偽造情
    事為理由，即認有民事訴訟法第四百九十六條第一項第十三款之再審事由，對於
    依督促程序而發之支付命令聲請再審，亦尚有未合，因依民事訴訟法第五百十二
    條規定：「法院應不訊問債務人，就支付命令之聲請為裁定。」因此，本件支付
    命令之原裁定內容，原審雖未經訊問本件再審聲請人，致再審聲請人未能提出右
    揭八十五年五月十四日聲明遺失身分證作廢刊登之報紙及台灣台中地方法院檢察
    署八十七年度偵字第一七三一六號不起訴處分書或調查資料與八十五年九月十九
    日補發之再審聲請人身分證等為證，以資抗辯，原審即逕就支付命令之聲請為裁
    定，惟因再審相對人所為支付命令之聲請，在於程序形式審查上，無民事訴訟法
    第五百十三條第一項規定應以裁定駁回之情形，原審依民事訴訟法第五百十二條
    規定為支付命令之裁定，仍係屬正當。而本件聲請人係對原審支付命令之裁定，
    聲請再審，猶仍屬於督促程序範圍，本院自亦無從在督促程序中將原審所為支付
    命令之裁定廢棄，附此敘明。
五、依民事訴訟法第五百零七條、第五百零二條第一項、第九十五條、第七十八條，
    裁定如主文。
中　　　華　　　民　　　國　　九十一　　年　　　十　　　月　　　一　　　日
                              臺灣桃園地方法院民事第二庭
~B法　官　呂仲玉
右正本證明與原本無異。
如對本裁定抗告，須於裁定正本送達後十日內向本院提出抗告狀，同時表明抗告理由
。（須按他造當事人之人數附繕本）。
中　　　華　　　民　　　國　　九十一　　年　　　十　　　月　　　二　　　日
~B書記官　楊惠如
